臺灣臺中地方法院民事判決　　　　　　　　　　九十一年度簡上字第三五一號
　　上　訴　人　丙○○
　　被上訴人　　漢璽投資股份有限公司
　　法定代理人　乙○○
　　訴訟代理人　甲○○
右當事人間請求給付票款事件，上訴人對於中華民國九十一年六月二十八日本院沙鹿
簡易庭九十一年度沙簡字第四一九號第一審判決提起上訴，本院判決如左：
    主      文
原判決廢棄。
右廢棄部分，被上訴人在第一審之訴及假執行之聲請均駁回。
第一審及第二審訴訟費用由被上訴人負擔。
    事      實
甲、上訴人方面：
壹、聲明：如主文所示。
貳、陳述：
一、系爭支票係因上訴人與訴外人汎生製藥廠股份有限公司（下簡稱汎生公司）簽有
    藥品經銷合約關係，故開立系爭支票預付汎生公司藥款，惟汎生公司因經營不善
    ，未能依約提供票款等值之藥品予上訴人經銷販賣，上訴人自得拒絕給付票款。
二、汎生公司經營發生困難時，係由被上訴人介入經營，被上訴人因而取得系爭支票
    ，且被上訴人事後亦拒絕提供藥品予上訴人經銷，被上訴人持有系爭支票係屬惡
    意，上訴人自得拒絕給付。
三、系爭支票自發票日起迄被上訴人起請求上訴人給付票款，已逾一年之消滅時效，
    系爭票款債務業已時效完成，上訴人自得拒絕給付。
參、證據：提出台灣高雄地方法院檢察官起訴書一份為證，並請求傳訊證人蔡昆山。
乙、被上訴人方面：
壹、聲明：求為判決駁回上訴。
貳、陳述：除與原審判決書所載者相同，茲予引用外，補稱：系爭支票係被上訴人借
    款予汎生公司，而汎生公司將支票轉給被上訴人以作擔保，被上訴人通知汎生公
    司清償，汎生公司置之不理，被上訴人亦係受害之第三人，否認介入汎生公司之
    經營，支票退票後，有告知上人應還款等語。
參、證據：援用原審之立證方法。
    理      由
一、本件被上訴人起訴主張：其執有上訴人所簽發，臺灣中小企業銀行大甲分行為付
    款人，發票日為民國（下同）八十九年九月三十日、票號0000000號、票
    面金額新臺幣（下同）三十萬元之支票乙紙（下稱系爭支票），詎於八十九年九
    月三十日提示遭退票，爰本於票據法律關係之給付票款請求權，請求判令上訴人
    給付上開票款及自九十一年六月十二日起至清償日止，按年息百分之六計算之利
    息。上訴人對系爭支票為其所簽發並不爭執，惟辯稱：系爭支票係因上訴人與訴
    外人汎生公司簽有藥品經銷合約關係，故開立系爭支票預付汎生公司藥款，惟汎
    生公司因經營不善，未能依約提供票款等值之藥品予上訴人經銷販賣，而汎生公
    司於八十九年間經營發生困難時，係由被上訴人介入經營，被上訴人因而取得系
    爭支票，且被上訴人事後亦拒絕提供藥品予上訴人經銷，被上訴人持有系爭支票
    係屬惡意，上訴人自得拒絕給付。況系爭支票自發票日起迄被上訴人起請求上訴
    人給付票款，已逾一年之消滅時效，系爭票款債務業已時效完成，上訴人自得拒
    絕給付等語置辯。
二、經查：
（一）本件被上訴人起訴主張：其執有上訴人所簽發，付款人為臺灣中小企業銀行大
      甲分行，發票日為八十九年九月三十日、票號0000000號、票面金額三
      十萬元之支票一紙，於八十九年九月三十日提示遭退票等情，為上訴人所不爭
      執，並有被上訴人於原審所提之支票一紙、退票理由單各一份在卷可參，應堪
      認為真。上訴人雖辯稱：系爭支票係其支付汎生公司藥品之預付款，汎生公司
      未交付藥品，且為被上訴人所明知，被上訴人取得支票係屬惡意等語，惟上情
      業為被上訴人否認，上訴人就被上訴人取得系爭支票係屬惡意復未舉證證明，
      則上訴人辯稱：被上訴人取得系爭支票係屬惡意，其得拒絕給付，尚無理由。
（二）再按，票據上之權利，對支票發票人自發票日起算一年間不行使，因時效而消
      滅。票據法第二十二條第一項後段定有明文；消滅時效完成後，債務人得拒絕
      給付，民法第一百四十四條第一項亦定有明文。查本件系爭支票之發票日為八
      十九年九月三十日，則上訴人就系爭票據債務之消滅時效完成日為九十年九月
      三十日，雖被上訴人曾於八十九年九月三十日提示請求，惟被上訴人遲至九十
      一年六月二十日，方向本院起訴請求上訴人給付，有起訴狀一紙在卷可參，被
      上訴人既未在八十九年九月三十日請求後之六個月內起訴，系爭票據債務之時
      效自不因被上訴人八十九年九月三十日之提示請求而消滅時效中斷，上訴人所
      負之系爭票據債務，於九十年九月三十日即已消滅時效完成。是上訴人抗辯：
      其所負系爭票據債務業已消滅時效完成，上訴人得拒絕被上訴人之請求，為有
      理由。
（三）綜上所示，原審依票款請求權之法則判決上訴人應給付被上訴人票款及利息雖
      非無據，惟上訴人既於本件上訴程序中主張時效消滅之抗辯。從而，原審判命
      上訴人應給付被上訴人三十萬元，及自九十一年六月十二日起至清償日止，按
      年息百分之六計算之利息，並為假執行之宣告，自有未洽。上訴意旨指摘原判
      決不當，求予廢棄改判，為有理由，應由本院予以廢棄改判如主文第二項所示
      。
三、本件事證已臻明確，兩造其餘攻擊防禦方法與舉證，核與判決結果無影響，爰不
    逐一論述，特此敘明。
四、據上論結，本件上訴為有理由，依民事訴訟法第四百三十六條之一第三項、第四
    百五十條、第七十八條，判決如主文。
中　　　華　　　民　　　國　　九十一　　年　　　十二　　月　　　二十 　　日
　　　　　　　　　　　　　　　　　　台灣台中地方法院民事第三庭
　　　　　　　　　　　　　　　　　　　　審判長法官　張　瑞　蘭
　　　　　　　　　　　　　　　　　　　　法　　　官　張　國　華
　　　　　　　　　　　　　　　　　　　　法　　　官　王　金　洲
右為正本係照原本作成。
本判決不得上訴。
中　　　華　　　民　　　國　　九十一　　年　　　十二　　月　　　二十 　　日
                                        法院書記官
